最高法院刑事判決　　　　　　　九十六年度台非字第二○三號
上訴人　最高法院檢察署檢察總長
被　告　甲○○
　　　　　　　　之1號2樓之2
上列上訴人因被告賭博案件，對於台灣台北地方法院中華民國九
十四年六月二十九日第一審確定判決（九十四年度簡字第一二七
○號，聲請簡易判決處刑案號：台灣台北地方法院檢察署九十四
年度偵字第八六九○號），認為部分違法，提起非常上訴，本院
判決如下：
    主  文
上訴駁回。
    理  由
非常上訴理由稱：「按判決不適用法則或適用不當者，為違背法
令，刑事訴訟法第三百七十八條定有明文。查本件被告甲○○係
遭陳國勝（按應係陳勝國之誤載）冒名應訊，作成警訊（詢）筆
錄，且台灣台北地方法院檢察署檢察官雖傳喚被告甲○○，惟被
告甲○○並未到庭，該署檢察官即逕向台灣台北地方法院聲請簡
易判決處刑，並經該院判處罰金壹仟元，如易服勞役，以佰元
折算一日在案。是本件檢察官所起訴之人顯為被告甲○○而非陳
國勝（陳勝國），則被告既非犯罪行為人，原審自應查明而為無
罪之判決，乃竟為有罪判決，自有適用法則不當之違誤。案經確
定，且不利於被告，爰依刑事訴訟法第四百四十一條、第四百四
十三條提起非常上訴，以資糾正。」等語。
本院按：刑事訴訟法第二百六十六條規定，起訴之效力，不及於
檢察官所指被告以外之人，即所謂起訴對人之效力。而同法第二
百六十四條第二項第一款規定，起訴書應記載被告之姓名、性別
、年齡、籍貫、職業、住所或居所或其他足資辨別之特徵，旨在
特定刑罰權之對象，故起訴之對象為被告其「人」，非其「姓名
」。倘被告冒用他人姓名應訊，檢察官未發覺，致起訴書記載錯
誤之姓名、年籍等資料者，其起訴之對象仍為應訊之被告其人，
非形式上之姓名。法院於審理中發現起訴書記載錯誤，自應將被
告姓名等資料予以訂正，或通知檢察官更正後，進行審判，不得
將非起訴對象之被冒名者，判決無罪；如判決確定後始發現者，
因僅屬姓名之錯誤，審判之對象並無錯誤，逕以裁定更正方式處
理，此為本院向來之見解（參考本院五十一年台上字第五九四號
、七十年台上字第一○一號判例及本院九十五年度台非字第一七
八號、九十五年度台非字第二七四號、九十四年度台非字第四一
號、九十三年度台非字第三九號、九十二年度台非字第四八號、
九十二年度台非字第一○七號、九十二年度台非字第一九三號、
九十二年度台非字第三五七號、九十一年度台非字第六八號、九
十一年度台非字第一三九號、九十年度台非字第一六○號、九十
年度台非字第三三二號、八十七年度台非字第八一號、八十六年
度台非字第三四六號……等判決；另參酌司法院院字第五六九號
、第一七二九號解釋）。前揭情形，與犯人為甲，乙到案頂替認
罪，檢察官誤將乙起訴（起訴之對象為乙），其起訴之「人」自
始即錯誤，法院不得對未經起訴之甲為審判者，迥然有別。本件
依卷內資料及非常上訴意旨記載，係陳勝國於民國九十四年五月
三日上午，在台北市大安區○○○路○段高架橋下計程車司機休
息站內賭博財物時經警查獲，陳勝國於警詢時假冒甲○○之名義
應訊，警方於製作筆錄並按捺指印後，經檢察官之同意將之釋回
，其後即未再到庭。檢察官依據警方移送之資料，向法院聲請簡
易判決處刑，台灣台北地方法院亦依據聲請簡易判決處刑書記載
，為簡易判決處刑（處罰金壹仟元，如易服勞役，以佰元折算
壹日），並依公示送達，判決確定。嗣甲○○經通緝到案後，經
鑑定指紋，始發覺上情。依本件情節，檢察官所起訴之對象，係
在警詢時接受詢問並在警詢筆錄按捺指印之「人」，非形式上誤
載之姓名。揆諸前揭說明，倘於審理中發現起訴書記載錯誤，自
應將被告姓名等資料予以訂正，或通知檢察官更正後，進行審判
，不能將非起訴對象之被冒名者，判決無罪；如判決確定後始發
現錯誤者，逕以裁定更正方式處理，本件情形即屬於後者。非常
上訴意旨認為「檢察官所起訴之人為被告甲○○，非陳勝國，被
告既非犯罪行為人，原審自應查明而為無罪之判決」云云，諒有
誤解。本件非常上訴，難認為有理由，應予駁回。至於台灣台北
地方法院九十六年度聲字第八九七號刑事裁定之內容，與本院向
來之見解有異，併此敘明。
據上論結，應依刑事訴訟法第四百四十六條，判決如主文。
中　　華　　民　　國　九十六　年　　八　　月　 十六 　日
                      最高法院刑事第十庭
                          審判長法官  謝　俊　雄
                                法官  陳　世　雄
                                法官  魏　新　和
                                法官  吳　信　銘
                                法官  黃　一　鑫
      本件正本證明與原本無異
                                      書  記  官
中　　華　　民　　國　九十六　年　　八　　月  二十一  日
                                                      Ｑ
